【裁判字號】    95,訴,1740
【裁判日期】    951219
【裁判案由】    毒品危害防制條例
【裁判全文】
臺灣彰化地方法院刑事判決              95年度訴字第1740號
公  訴  人  臺灣彰化地方法院檢察署檢察官
被      告  甲○○
                    （另案在臺灣彰化監獄執行中）
上列被告因違反毒品危害防制條例案件，經檢察官提起公訴（95
年度毒偵字第3453號），本院判決如下：
    主    文
甲○○施用第一級毒品，累犯，處有期徒刑玖月；又施用第二級
毒品，累犯，處有期徒刑肆月，扣案之第二級毒品甲基安非他命
壹包（警秤毛重約零點貳公克）沒收銷燬。應執行有期徒刑壹年
，扣案之第二級毒品甲基安非他命壹包（警秤毛重約零點貳公克
）沒收銷燬。
    事    實
一、甲○○前於民國87年間，因施用毒品案件，經送執行觀察、
    勒戒及強制戒治後，於87年12月1 日停止戒治，所餘期間付
    保護管束，並於88年7 月19日因保護管束期滿未經撤銷，視
    為強制戒治業經執行完畢，由臺灣彰化地方法院檢察署檢察
    官於88年8 月2 日，以88年度戒毒偵字第2 號為不起訴處分
    確定；復因於上開強制戒治執行完畢後5 年內之93年7 月15
    日起之連續施用第二級毒品案件，經本院於93年12月13日，
    以93年度易字第959 號判處有期徒刑10月確定，並於 94年8
    月31日執行完畢。詎仍不知悔改，又另行基於施用第一級毒
    品海洛因之犯意，於95年8 月22日晚間9 時許，在其位於彰
    化縣彰化市○○里○○街44巷1 號之住處，以將第一級毒品
    海洛因摻入香煙點火吸用之方式，施用第一級毒品海洛因 1
    次；復另行基於施用第二級毒品甲基安非他命之犯意，於同
    日晚上9 時餘許（起訴書誤載為9 時許），在其上址住處，
    以將第二級毒品甲基安非他命置入玻璃管內以火燒烤、再吸
    其煙霧之方式，施用第二級毒品甲基安非他命1 次。嗣於95
    年8 月23日下午6 時30分許，為警在彰化縣彰化市○○路30
    1 巷口處查獲，並當場扣得其所有、施用剩餘之第二級毒品
    甲基安非他命1 包（警秤毛重約0.2 公克）。
二、案經彰化縣警察局彰化分局報請臺灣彰化地方法院檢察署檢
    察官偵查起訴。
    理    由
一、訊據被告甲○○對於前揭犯罪事實於本院審理時坦承不諱（
    見本院95年度訴字第1740號卷第45、46頁），且查：
（一）被告尿液經以氣相層析質譜儀（即ＧＣ／ＭＳ）方法檢驗
      結果，確均呈第一級毒品海洛因於人體代謝後之嗎啡、第
      二級毒品甲基安非他命之陽性反應，有應受尿液採驗人尿
      液檢體採集送驗紀錄表、詮昕科技股份有限公司95年8 月
      31日第00000000號濫用藥物尿液檢驗報告附卷足證（見臺
      灣彰化地方法院檢察署95年度毒偵字第3453號卷第52-1、
      53頁）；復有被告所有之第二級毒品甲基安非他命1 包扣
      案，及卷附之照片3 張可資佐證（見臺灣彰化地方法院檢
      察署95年度毒偵字第3453號卷第19-1、24、50、51頁），
      是認被告自白核與事實相符。
（二）依鑑識實務，按海洛因施用入人體後水解還原成嗎啡，再
      循嗎啡之代謝方式排出體外，且吸食或施打煙毒者，經人
      體代謝作用於8 小時內，即有30％之量排出，24小時之後
      ，續有約剩餘量之90％再排出，72小時之後仍有剩餘微量
      排出，吸食或施打者個人體質不同，其排出時間亦會有差
      異；次按甲基安非他命經口服投與後，約70％於24小時內
      自尿液中排出，其尿液內甲基安非他命成分之檢出，與其
      投與甲基安非他命方式、投與量、個人體質、採尿時間、
      檢測儀器之精密有關，通常採尿液是否呈陽性反應，應以
      投與後24小時所採為宜，一般可驗出甲基安非他命成分之
      最長時間為1 日至5 日。是依上開說明，佐以被告前揭尿
      液檢驗報告，被告自白於前揭時間分別施用第一級毒品海
      洛因、第二級毒品甲基安非他命各1 次等語，足認被告自
      白核與事實相符，堪可採為論罪科刑之依據。
二、查現行毒品危害防制條例就施用毒品者，僅於「初犯」及「
    5 年後再犯」2 種情形，有其追訴條件之限制，即須於初犯
    經觀察、勒戒或強制戒治釋放後，5 年內均無施用毒品之行
    為，始能認其前所實施之觀察、勒戒或強制戒治已足遮斷毒
    癮，而得於5 年後再犯時，再予適用初犯之規定，重行觀察
    、勒戒等程序；倘5 年內已經再犯，被依法追訴處罰，縱其
    第3 次（或第3 次以上）施用毒品之時間在初犯釋放5 年以
    後，即與「5 年後再犯」之情形有別，且因已於「5 年內再
    犯」，顯見其再犯率甚高，原實施觀察、勒戒或強制戒治，
    已無法收其實效，而無5 年戒斷期之存在，自無再經觀察、
    勒戒及強制戒治之必要，應由檢察官逕行起訴（最高法院95
    年度台非字第59、65號判決及95年度第7 次刑事庭會議決定
    參照）。經查，本件被告前於87年間，因施用毒品案件，經
    送執行觀察、勒戒及強制戒治後，於87年12月1 日停止戒治
    ，所餘期間付保護管束，並於88年7 月19日因保護管束期滿
    未經撤銷，視為強制戒治業經執行完畢，由臺灣彰化地方法
    院檢察署檢察官於88年8 月2 日，以88年度戒毒偵字第2 號
    為不起訴處分確定；復因於上開強制戒治執行完畢後5 年內
    之93年7 月15日起之連續施用第二級毒品案件，經本院於93
    年12月13日，以93年度易字第959 號判處有期徒刑10月確定
    ，並於94年8 月31日執行完畢，此有臺灣高等法院被告前案
    紀錄表及臺灣彰化地方法院檢察署刑案資料查註紀錄表各 1
    份在卷可參。揆諸前開判決及決議意旨，因被告在前次強制
    戒治執行完畢即88年7 月19日後之5 年內，業有施用毒品之
    行為，是本次被告於95年間再次施用毒品之犯行，即與5 年
    後再犯之情形有別，應依法追訴、審理，且本案事證明確，
    應予依法論科。
三、核被告所為，係犯毒品危害防制條例第10條第1 項、第2 項
    之施用第一級、第二級毒品罪嫌。其施用第一、二級毒品前
    後持有之低度行為，分別為施用之高度行為所吸收，均不另
    論罪。被告所犯上開2 罪間，犯意各別，行為殊異，應分論
    併罰。又被告前曾於93年間，因施用毒品案件，經本院於93
    年12月13日，以93年度易字第959 號判處有期徒刑10月確定
    ，並於94年8 月31日執行完畢，此有臺灣高等法院被告前案
    紀錄表及臺灣彰化地方法院檢察署刑案資料查註紀錄表各 1
    份在卷可憑。其於受有期徒刑執行完畢後，5 年以內故意再
    犯本件有期徒刑以上之2 罪，均為累犯，應各依刑法第47條
    第1 項規定，加重其刑。爰審酌被告前因施用毒品犯行曾經
    觀察、勒戒及強制戒治，竟又再施用毒品不輟，無視於毒品
    對於自身健康之戕害及國家對於杜絕毒品犯罪之禁令，惡性
    非輕，且曾於偵查及本院簡式審判程序，對其施用第一、二
    級毒品各1 次之方式陳稱係同時施用，而為不實之供述，嗣
    於本院合議庭審理時坦承犯行，再本於施用毒品犯罪之人，
    亦為「病人」之考量等一切情狀，就其所犯上開2 罪分別量
    處如主文所示之刑，並定其應執行之刑。至扣案之白色晶體
    1 包（警秤毛重約0.2 公克），係被告所有，供其於95 年8
    月22日晚上9 時餘許施用之第二級毒品甲基安非他命，經被
    告供承在卷（見臺灣彰化地方法院檢察署95年度毒偵字第34
    53號卷第8 、40頁，本院95年度訴字第1740號卷第46頁），
    參以被告尿液確呈甲基安非他命之陽性反應，已敘明如前，
    堪認屬實，應依毒品危害防制條例第18條第1 項前段規定，
    併予宣告沒收銷燬之。
據上論斷，應依刑事訴訟法第299 條第1 項前段，毒品危害防制
條例第10條第1 項、第2 項、第23條第2 項、第18條第1 項前段
，刑法第11條、第47條第1 項、第51條第5 款，判決如主文。
本案經檢察官吳芙如到庭執行職務。
中    華    民    國    95    年    12    月    19    日
              刑事第二庭  審判長法  官  李雅俐
                                法  官  唐中興
                                法  官  林秉暉
以上正本證明與原本無異。
如不服本判決，應於判決送達10日內，向本院提出上訴狀 (須附
繕本)。
中    華    民    國    95    年    12    月    19    日
                                書記官  梁高賓
毒品危害防制條例第10條
施用第一級毒品者，處6 月以上5 年以下有期徒刑。
施用第二級毒品者，處3年以下有期徒刑。


司法院資訊處製作；財團法人民間司法改革基金會備份。
